臺灣臺南地方法院刑事判決
111年度交訴字第160號
公  訴  人  臺灣臺南地方檢察署檢察官
被      告  陳再濱


上列被告因過失致重傷害等案件，經檢察官提起公訴（111年度
偵字第10407號），本院依簡式審判程序判決如下：
    主  文
甲○○汽車駕駛人，無駕駛執照駕車，犯過失致人受重傷罪，處有
期徒刑肆月，如易科罰金，以新臺幣壹仟元折算壹日。
    事實及理由
一、本件犯罪事實、證據除增列被告甲○○於本院審理時之自白外
    ，均引用起訴書之記載（如附件）。
二、本件係經被告有罪之陳述，而經本院裁定以簡式審判程序加
    以審理，依據刑事訴訟法第273條之2規定排除嚴格證據調查
    ；並依同法第310條之2準用第454條之規定製作略式判決書
    ，先予敘明。
三、按被告因過失肇致本件車禍事故發生時，並無自小客車之駕
    駛執照，有被告之證號查詢汽車駕駛人資料1紙在卷可憑（
    見他字第1655號偵卷第365頁）。核被告所為，係犯道路交
    通管理處罰條例第86條第1項、刑法第284條後段無駕駛執照
    駕車而過失致人受重傷罪，並依道路交通管理處罰條例第86
    條第1項之規定，加重其刑。被告於肇事後，在未有偵查犯
    罪職務之機關或公務員發覺其為犯罪人前，即於現場向處理
    本件道路交通事故，尚不知肇事者為何人之現場處理員警供
    承其為肇事人，自首並接受裁判等情，有臺南市政府警察局
    麻豆分局交通分隊道路交通事故肇事人自首情形紀錄表1份
    在卷可稽（見偵字第10407號偵卷第21頁），依刑法第62條
    前段之規定減輕其刑。爰審酌本件係因被告駕駛自小客車，
    無號誌路口，未注意車前狀況，未減速慢行之肇事次因，併
    同告訴人乙○○駕駛普通重型機車，轉彎車未讓直行車先行之
    肇事主因致告訴人受有頭部外傷、腦挫傷出血、蜘蛛網膜下
    出血、腦震盪、右側大腿挫傷、右股骨大粗隆骨折、四肢多
    處擦挫傷、器質性腦症候群、大小便失禁、兩側輕微腦挫傷
    出血合併腦萎縮等重傷害、尚未達成民事和解、被告素行、
    犯後態度、自陳學經歷及生活狀況等一切情狀，量處如主文
    所示之刑，併諭知易科罰金之折算標準。
據上論斷，依刑事訴訟法第299條第1項前段、第273條之1第1項
、第284條之1、第310條之2，道路交通管理處罰條例第86條第1
項，刑法第11條、第284條後段、第62條前段、第41條第1項前段
，刑法施行法第1條之1，判決如主文。
本案經檢察官陳冠霖提起公訴，檢察官謝欣如到庭執行職務。
中　　華　　民　　國　　111 　年　　9 　　月　　5 　　日
　　　　　　　　　刑事第六庭    法　官　鍾邦久
以上正本證明與原本無異。
如不服本判決應於收受本判後20日內向本院提出上訴書狀，並應
敘述具體理由。其未敘述上訴理由者，應於上訴期間屆滿後20日
內向本院補提理由書狀（均須按他造當事人之人數附繕本）「切
勿逕送上級法院」。
  　　　　　　　　　　　　　　　書記官　黃憶筑
中　　華　　民　　國　　111 　年　　9 　　月　　5 　　日
附錄本案論罪科刑法條全文：
中華民國刑法第284條：
因過失傷害人者，處 1 年以下有期徒刑、拘役或 10 萬元以下
罰金；致重傷者，處 3 年以下有期徒刑、拘役或 30 萬元以下
罰金。
附件：
臺灣臺南地方檢察署檢察官起訴書
                                    111年度偵字第10407號
　　被　　　告　甲○○　

上列被告因過失致重傷案件，已經偵查終結，認應提起公訴，茲
將犯罪事實及證據並所犯法條分敘如下：
　　　　犯罪事實
一、陳再賓於民國109年9月19日6時16分許，無照駕駛車牌號碼0
    000-000號自用小貨車，沿臺南市麻豆區南勢里南57線由南
    往北方向行駛，駛至南57線(2.4公里處)與防汛專用道路交
    岔路口，本應注意行經無號誌路口，應注意車前狀況，並減
    速慢行，而依當時天候晴、日間自然光線、柏油路面乾燥、
    無缺陷、無障礙物及視距良好等情狀，並無不能注意之情事
    ，竟疏未注意而貿然直行，適有乙○○騎乘車牌號碼000-000
    號普通重型機車，沿同區防汛道路由東往西方向行駛，行駛
    至上開地點時，陳再賓未注意起駛左轉彎應注意左右來車，
    貿然左轉，兩車發生碰撞，致乙○○人車倒地，受有頭部外傷
    、腦挫傷出血、蜘蛛網膜下出血、腦震盪、右側大腿挫傷、
    右股骨大粗隆骨折、四肢多處擦挫傷、器質性腦症候群、大
    小便失禁、兩側輕微腦挫傷出血合併腦萎縮等重傷害。
二、案經乙○○訴由本署偵辦。
            證據並所犯法條
一、證據清單：
編號 證   據   名   稱 待    證    事    實 1 被告陳再賓於警詢及偵查中之供述 被告陳再賓有於上揭時地，無照駕駛車牌號碼0000-000號自用小貨車，與告訴人乙○○所騎乘車牌號碼000-000號普通重型機車發生碰撞，致告訴人乙○○因此受傷之事實。 2 證人即告訴人乙○○於警詢及偵查中之證述 告訴人乙○○有於上揭時地，騎乘車牌號碼000-000號普通重型機車，與被告駕駛之自用小貨車發生碰撞，告訴人乙○○因此受有如犯罪事實欄所載傷害之事實。 3 道路交通事故現場圖、道道路交通事故調查報告表㈠㈡各1紙、現場及監視器翻拍畫面共13張、監視錄影光碟1片 ⑴本件車禍發生當時天候晴、日間自然光線，現場屬柏油路面乾燥無缺陷、無障礙物、視距良好，客觀上並無不能注意情事之事實。 ⑵關於本件車禍事故發生經過，係如犯罪事實欄所載之事實。 4 台灣基督長老教會新樓醫療財團法人麻豆新樓醫院診斷證明書、高雄市立大同醫院(委託財團法人私立高雄醫學大學附設中和紀念醫院經營)診斷證明書、臺灣高雄少年及家事法院110年度監宣字第253號裁定及確定證明書、高雄市立大同醫院(委託財團法人私立高雄醫學大學附設中和紀念醫院經營)110年11月2日高一同管字第1100504474號號函暨就醫病歷影本、台灣基督長老教會新樓醫療財團法人麻豆新樓醫院110年11月4日麻新樓歷字第110612號函暨病例資料及影像光碟、台灣基督長老教會新樓醫療財團法人麻豆新樓醫院110年12月15日麻新樓醫務字第110670號函 ⑴告訴人因本件車禍事故，受有如犯罪事實欄所載傷勢之事實。 ⑵告訴人乙○○有大小便失禁、兩側輕微腦挫傷出血合併腦萎縮、人格個性改變，已達不治或難治之疾病之事實。 ⑶告訴人於110年7月27日經受法院監護宣告之事實。 5 臺南市政府車輛行車事故鑑定會中華民國110年9月11日南市交鑑字第1101115820號函暨所附臺南市車輛行車事故鑑定委員會南鑑0000000案鑑定意見書、臺南市政府車輛行車事故覆議鑑定委員會中華民國111年1月27日南市交智安字第1110179692號函暨所附臺南市車輛行車事故鑑定委員會南覆00000000案覆議意見書、證號查詢汽車駕駛人紀錄 ①關於本件肇事責任，經鑑定結果：乙○○駕駛普通重型機車，轉彎車未禮讓直行車先行，為肇事主因。陳再賓駕駛自用小客車，行經無號誌路口，未注意車前狀況，未減速慢行，為肇事次因。 ②被告駕照遭吊扣註銷之事實。  6 臺南市政府道路交通事故肇事人自首情形紀錄表1紙 被告在尚未被有偵查權之機關或公務員發覺前，主動承認案情，表明願接受裁判之事實 7 臺南市政府警察局麻豆分局111年3月17日南市警麻偵字第1110141885號暨車禍事故現場照片及交通事故現場圖(以標記道路寬度) 該路口被告行車方向設有反光鏡，且該方向並無遮蔽物，又該路口寬度為15.8公尺之事實。 
二、被告於偵查中陳述：該處有遮蔽物，我看到就來不及了，車
    禍是兩方都有錯，我承認我有一點錯，但我不承認有過失傷
    害，我因為沒有駕照，所以保險公司不理賠等語。然依本署
    再委由員警前往案發現場拍攝之照片可知，被告行車方向左
    側有反光鏡，亦無遮蔽物，且告訴人方向之路口有15.8公寬
    ，並非羊腸小徑，況被告之汽車撞擊點在車頭前方(偏右一
    點)，足徵為告訴人之機車先進入路口，被告方撞上告訴人
    之機車，是本件被告實有上開所述之過失，被告犯嫌已堪認
    定。
三、核被告陳再賓所為，係犯道路交通管理處罰條例第86條第1
    項、刑法第284條後段之汽車駕駛人無駕駛執照駕車因過失
    致人受重傷罪嫌，其無駕駛執照駕車肇事致受傷，請依道路
    交通管理處罰條例第86條第1項規定加重其刑。又被告於肇
    事後，犯罪偵查機關未發覺前，即主動向到場處理之警員陳
    明其為肇事者並願接受裁判等情，有臺南市政府警察局道路
    交通事故肇事人自首情形紀錄表在卷可稽，核與自首要件相
    符，請依刑法第62條前段規定斟酌減輕其刑。
四、依刑事訴訟法第251條第1項提起公訴。
　　此　致
臺灣臺南地方法院
中　　華　　民　　國　 111　　年　　6 　　月　　20　　日
                              檢察官  陳  冠  霖
本件正本證明與原本無異 
中　　華　　民　　國　 111　　年　　7 　　月　　8 　　日
                              書記官  蔡  侑  璋